最高法院刑事判決　　　　　　　一○○年度台上字第六四三號
上　訴　人　台灣高等法院檢察署檢察官　
被　　　告　簡子威
上列上訴人因被告違反毒品危害防制條例案件，不服台灣高等法
院中華民國九十九年七月十五日第二審判決（九十九年度上訴字
第一二七二號，起訴案號：台灣桃園地方法院檢察署九十八年度
少連偵字第三七號），提起上訴，本院判決如下：　
      主  文
上訴駁回。
      理  由
按刑事訴訟法第三百七十七條規定，上訴於第三審法院，非以判
決違背法令為理由，不得為之。是提起第三審上訴，應以原判決
違背法令為理由，係屬法定要件。如果上訴理由書狀並未依據卷
內訴訟資料，具體指摘原判決不適用何種法則或如何適用不當，
或所指摘原判決違法情事，顯與法律規定得為第三審上訴理由之
違法情形，不相適合時，均應認其上訴為違背法律上之程式，予
以駁回。本件檢察官上訴意旨略稱：(一)、刑法第五十九條之規定
，酌量減輕其刑，必於犯罪之情狀顯可憫恕，認科以法定低度刑
期尤嫌過重者，始有其適用。至犯罪情節輕微，僅可為法定刑內
從輕科刑之標準，不得據為酌量減輕之理由。原判決就被告簡子
威被訴販賣第三級毒品部分，依刑法第五十九條酌減其刑，無非
以被告犯罪時年僅十九歲，涉世未深，思慮欠詳，每次販賣毒品
之重量僅一公克，販賣第三級毒品所得金額僅為新台幣（下同）
四百五十元，在客觀上足以引起一般人之同情等情為據，但未敘
明該犯罪有特殊之原因與環境等足以引起一般同情之理由，遽而
酌減其刑，有判決適用法則不當之違誤。又法院量刑固然屬於自
由裁量之事項，須受其外部性界限及內部性界限之拘束，查販賣
第三級毒品之法定最輕本刑為五年以上有期徒刑，原判決於違法
酌減其刑後，就其販賣第三級毒品既遂及未遂部分，只量處最低
刑度之有期徒刑二年六月及有期徒刑一年十月，顯然違背上述內
部性界限之規定，同非適法。(二)、刑事訴訟法就證據之證明力，
雖屬法院之裁量權，但心證之形成，應綜合所有卷證資料，依經
驗法則，本於推理而為判斷，不得割裂為個別之觀察、評價。查
被告於民國九十九年三月二十二日上訴理由狀均已承認各次之販
賣毒品之犯行，核與證人邱毓棻所證向被告購買多次毒品等語相
符，原審不察，遽認證人之證言，不足以補強被告自白之真實，
其證據之取捨判斷，難謂為適法。(三)、原判決事實欄記載被告犯
罪日期為九十七年八月六日，核與理由欄所載被告犯罪時間為九
十八年八月六日不符，而有判決事實與理由相矛盾之違誤等語。
惟查原判決綜合被告之自白，核與證人邱毓棻、葉果豐及共同被
告即被告之弟劉○○（姓名等資料詳卷）供述之情節相符，並參
酌扣押物品清單、第二級毒品MDMA2 顆暨濫用藥物檢驗報告等證
據，認被告有原判決事實欄所載之犯行，因而撤銷第一審之判決
，改判並依刑法第五十九條之規定，論處被告共同販賣第三級毒
品，處有期徒刑貳年陸月。又共同販賣第三級毒品，未遂，處有
期徒刑壹年拾月，並均為相關之沒收宣告（關於持有第二級毒品
部分已確定）。併定其應執行之刑，已敘明其所憑之證據及認定
之理由。另以公訴意旨略以：被告與少年劉○○共同基於販賣笫
三級毒品愷他命之犯意，於九十七年起至同年八月六日止，在桃
園縣平鎮市○○路○○段一六五號前，以每小包四百五十元之價
格，販售愷他命予邱毓棻共三次，而涉犯毒品危害防制條例第四
條第三項之販賣第三級毒品三罪罪嫌云云。上開犯行雖被告曾供
承在卷，但證人邱毓棻就其向被告購買毒品之次數，或稱：「三
到四次」、「五次」或稱為「六次」；其就被告交付毒品部分或
稱：「有二、三次是劉○○送來」，或稱「我給被告錢，他當面
給我K 他命」各語不一，又無以其他補強被告自白之真實，因而
撤銷第一審關於此部分罪刑之宣告，改判諭知被告此部分無罪，
已敘明其論斷所憑之依據及理由。按採證認事，係事實審法院之
職權，其就證據之取捨、判斷，如未違背經驗法則與論理法則，
復已敘述證據之取捨判斷理由，即不能任意指為違法。又刑法第
五十九條之規定，酌量減輕其刑，及刑之量定係屬事實審法院之
裁量權。本件原判決於審酌被告行為時年未滿二十，涉世未深，
思慮欠詳，且販賣之數量微少，危害較小，其犯罪情節，顯可憫
恕，依刑法第五十九條規定酌量減輕其刑，並審酌刑法第五十七
條各款為量刑之依據，所量處之刑度，亦無軼出最低刑度，究無
違法之可言。且以證人邱毓棻之證詞反覆，無以補強被告自白於
九十七年起至同年八月六日止，販售愷他命予邱毓棻三次之犯行
，其證據之取捨判斷，亦無違經驗法則及論理法則。至於原判決
理由所載被告犯罪日期為九十八年八月六日，與事實欄所載被告
犯罪時間為九十七年八月六日不符，但遍查全卷，並於被告於九
十八年八月犯罪之事證，是上開理由欄所載日期應屬誤載，附此
敘明。檢察官上訴意旨徒就原審採證認事及刑罰裁量權之行使，
為任意指摘，核與法律規定得為第三審上訴理由之違法情形，不
相適合，其上訴為違背法律上之程式，應予駁回。
據上論結，應依刑事訴訟法第三百九十五條前段，判決如主文。
中    華    民    國  一○○  年    二    月   十七   日
                      最高法院刑事第三庭
                          審判長法官  陳  正  庸  
                                法官  林  秀  夫  
                                法官  林  瑞  斌  
                                法官  魏  新  和  
                                法官  吳  信  銘  
本件正本證明與原本無異
                                      書  記  官  
中    華    民    國  一○○  年    二    月  二十三  日
                                                       s